【裁判字號】    98,易,1479
【裁判日期】    980814
【裁判案由】    侵占
【裁判全文】
臺灣臺北地方法院刑事判決              98年度易字第1479號
公  訴  人  臺灣臺北地方法院檢查署檢察官
被      告  丙○○
                    樓
上列被告因侵占案件，經檢察官提起公訴（98年度偵字第 10218
號），本院判決如下：
    主  文
丙○○意圖為自己不法之所有，而侵占遺失物，處罰金新臺幣壹
萬元，如易服勞役，以新臺幣壹仟元折算壹日。
    事  實
一、丙○○於民國九十八年三月二十八日晚間七時二十二分許，
    在臺北縣新店市○○路二二號「大潤發碧潭店」第十二號結
    帳收銀櫃檯前等候結帳時，發見徐婉青所有之藍色錢包一只
    （內有現金新臺幣二千餘元、ＮＯＫＩＡ廠牌紅色行動電話
    一具暨門號0000000000號ＳＩＭ卡一枚）置於該
    收銀櫃檯邊緣處，其明知該等物品係他人之遺失物，竟意圖
    為自己不法之所有，加以侵占入己，得手後旋即離去。嗣經
    徐婉青發覺遺失，由其配偶甲○○報警調閱現場監視器錄影
    畫面，始循線查悉上情。
二、案經甲○○訴由臺北縣政府警察局新店分局報請臺灣臺北地
    方法院檢察署檢察官偵查起訴。
    理  由
一、訊據被告丙○○固坦承有於前揭時、地在結帳收銀櫃檯前等
    候結帳之事實，惟矢口否認有何侵占遺失物犯行，辯稱：伊
    與友人乙○○靠近櫃檯結帳時，櫃檯上並無其他物品，如有
    ，亦應係櫃檯小姐而非伊先看見云云。經查：
  (一)被告於前揭時、地等候結帳之際，拾獲其前方顧客即被害人
    徐婉青遺失之上開物品並據為己有等情，除據告訴人即被害
    人之配偶甲○○於本院審理時指證綦詳（見本院卷第二０至
    二三頁、第三０頁正、反面）外，復經本院勘驗案發現場監
    視器錄影光碟屬實，並製有勘驗筆錄附卷可稽（見本院卷第
    二二至二三頁），應堪認定。
  (二)被告雖辯稱：伊與乙○○靠近櫃檯結帳時，櫃檯上並無其他
    物品云云，而經本院勘驗案發現場監視器錄影光碟結果，在
    告訴人與被害人離開結帳收銀櫃檯後，現場監視器所攝得之
    櫃檯檯面上並無任何物品，此固有卷附勘驗筆錄足參（見本
    院卷第二二頁反面），惟查告訴人於本院審理時明確證稱：
    上開收銀櫃檯邊緣立有高度約十至十五公分、厚度約一、二
    公分之擋板，當日伊與被害人購買許多物品，被害人站在收
    銀櫃檯邊準備裝東西，順手將錢包放在櫃檯邊緣內、靠在擋
    板邊，因該錢包之材質屬於軟質，不可能立著，故如站在櫃
    檯外，即看不見該錢包，因遭擋板遮住等語（見本院卷第二
    ０頁反面、第二一頁反面至第二二頁、第三０頁之告訴人當
    庭繪製之位置圖），而經本院勘驗案發現場監視器錄影光碟
    結果，該櫃檯邊緣確立有擋板，且被告與乙○○係緊接在「
    告訴人、被害人及其等之子女」後方排隊等候結帳之人，其
    間並無其他顧客，且被告當日係購買洗髮精一瓶、乳瑪琳一
    罐、名片簿一本、沙茶醬一罐、食用米一包及燈泡一個等六
    種物品，然被告於收銀櫃檯前結帳、經收銀員將其所購之該
    六樣商品逐一刷過條碼並置於櫃檯上，被告卻以右手自該櫃
    檯上依序拿取食用米一包、洗髮精一瓶、瓶罐一個、不詳深
    色物品一個（約在櫃檯邊緣擋板內側之中央位置）、名片簿
    一本、瓶罐一個、燈泡一個及大潤發賣場廣告目錄一份等八
    樣物品並逐一置入購物袋內，此亦有卷附送貨單及本院勘驗
    筆錄可憑（見偵查卷第一五頁、本院卷第二二頁反面），並
    為被告所不否認，而其中該不詳深色物品所在位置（約在櫃
    檯邊緣擋板內側中央位置），又與告訴人所指述被害人遺失
    上開錢包之位置大致相符（見本院卷第三０頁之告訴人當庭
    繪製之位置圖），再參以告訴人與被告素不相識，亦無怨隙
    ，衡情斷無謊報遺失、設詞攀誣被告之可能，綜上益徵告訴
    人所為證言，應屬可信，被告辯稱：伊與乙○○靠近櫃檯結
    帳時，櫃檯上並無其他物品云云，顯係事後卸責之詞，洵不
    足採。
  (三)至被告於本院審理時先辯稱：除伊所購買之上述六樣物品及
    大潤發廣告目錄外，伊放入購物袋內之另一物品應係檳榔，
    伊自進入賣場時起，就一直拿著檳榔，因伊一直吃檳榔，故
    未將檳榔放在口袋內云云（見本院卷第一０頁正、反面），
    嗣又改稱：伊不確定結帳時手中有無拿檳榔云云（見本院卷
    第四三頁反面），所述已前後不一，而證人乙○○於本院審
    理時復證稱：伊不知結帳時被告手上有無拿東西等語（見本
    院卷第二三頁），是被告所辯其於結帳時置入購物袋內之上
    開不詳深色物品，應係其手持之檳榔一節，是否屬實，已非
    無疑，參以本院勘驗現場監視器錄影光碟結果，顯見被告係
    以右手自該收銀櫃檯邊緣擋板內側之中央位置拿取該不詳物
    品、放入購物袋內，而非將其手中原持有之物置入袋內，業
    如前述，由此益證被告所辯：係將手持之檳榔放入購物袋內
    云云，與事實不符，要難遽採。
  (四)綜上所述，被告於前揭時、地將被害人遺失之上開物品加以
    侵占入己之犯行洵堪認定，應予依法論科。
二、核被告所為，係犯刑法第三百三十七條之侵占遺失物罪。爰
    審酌被告有竊盜、毒品、過失傷害等多項前科，素行非佳，
    正值青壯盛年，竟不思以正途取財，侵占被害人之遺失物，
    危害他人之財產權益，犯罪所得雖非至鉅，然犯後迄未賠償
    被害人，猶否認犯行，飾詞卸責，不思悔悟，態度惡劣等一
    切情狀，量處如主文所示之刑，並諭知易服勞役之折算標準
    。
據上論斷，應依刑事訴訟法第二百九十九條第一項前段，刑法第
三百三十七條、第四十二條第三項前段，刑法施行法第一條之一
第一項、第二項前段，判決如主文。
本案經檢察官柯木聯到庭執行職務
中    華    民    國    98    年    8     月    14    日
                  刑事第八庭法  官  陳芃宇
以上正本證明與原本無異。
如不服本判決應於收受送達後10日內向本院提出上訴書狀，並應
敘述具體理由；其未敘述上訴理由者，應於上訴期間屆滿後20日
內向本院補提理由書（均須按他造當事人之人數附繕本）「切勿
逕送上級法院」。告訴人或被害人如對於本判決不服者，應具備
理由請求檢察官上訴，其上訴期間之計算係以檢察官收受判決正
本之日期為準。
                            書記官  徐鶯尹
中    華    民    國    98    年    8     月    20    日
附錄本案論罪科刑法條全文：
中華民國刑法第337條
（侵占遺失物罪）
意圖為自己或第三人不法之所有，而侵占遺失物、漂流物或其他
離本人所持有之物者，處5百元以下罰金。


司法院資訊處製作；財團法人民間司法改革基金會備份。
